臺灣桃園地方法院刑事判決　　　　　　　　　　　　　　九十年度易字第八三號
　　公　訴　人　臺灣桃園地方法院檢察署檢察官
　　被　　　告　丙○○
右列被告因贓物案件，經檢察官聲請簡易判決處刑（八十八年度偵字第一一三一九號
），本院桃園簡易庭審理後（八十九年度桃簡字第四一七號），認有刑事訴訟法第四
百五十一條之一第四項但書情形，改依通常審判程序審理，本院判決如左：
    主  文
丙○○無罪。
    理  由
一、公訴意旨略以：被告丙○○明知其向某黃姓男子於民國八十七年間，在桃園市○○街某處所購買之伴唱機二部，分別係八十七年九月十三日十七時許，在臺北縣
    三重市○○街一二○號某不詳姓名者竊自己○○（型號ＣＰＸ－九００，機號0
    0000000號），及於八十七年九月三十日十二時許，在桃園縣龜山鄉○○
    村○○街一八九之一號竊自丁○○（型號ＣＰＸ－九００，機號0000000
    0號）之贓物，猶以賤價予以買入，復將上開二部伴唱機藏置於其所經營之中古
    行（金駝行），再分別以新臺幣（下同）四萬五千元及三萬五千元代價賣予甲○○、乙○○，因認被告涉有故買贓物之罪嫌。
二、按犯罪事實應依證據認定之，無證據不得推定其犯罪事實，又不能證明被告犯罪
    者，應諭知無罪之判決，刑事訴訟法第一百五十四條、第三百零一條第一項分別
    定有明文。且認定不利於被告之事實，須依積極證據，苟積極證據不足為不利於
    被告事實之認定時，即應為有利於被告之認定，更不必有何有利之證據，最高法
    院三十年上字第八一六號著有判例。另依最高法院七十六年台上字第四九八六號
    判例意旨，認定犯罪事實所憑之證據，雖不以直接證據為限，間接證據亦包括在
    內；然而無論直接或間接證據，其為訴訟上之證明，須於通常一般之人均不致有
    所懷疑，而得確信其為真實之程度者，始得據為有罪之認定，倘其證明尚未達到
    此一程度，而有合理之懷疑存在時，即無從為有罪之認定。再按刑法第三百四十
    九條贓物罪之規定，係針對行為人故意收受、搬運、寄藏、故買或牙保贓物而在
    事後助成他人財產犯罪目的之惡性予以處罰，並非藉此課一般人民以協助追贓之
    責，故贓物罪責之成立與否，須以行為人有贓物之認識，即明知為贓物始克成立
    。
三、本件公訴人認被告涉有前開故買贓物罪嫌，無非係以被害人己○○、丁○○之指
    訴、證人甲○○、乙○○之證述；被告供稱出售其前開伴唱機者已去向不明；被
    告係以經營買賣舊貨為業，當知悉買賣須要求出賣者提供相關資料以確保貨品來
    源，被告竟未如是作為等為據。惟訊之被告堅決否認有故買贓物之犯行，辯稱：
    伊是向戊○○所經營位於桃園市○○街一家已倒店之卡拉０Ｋ店購買前述伴唱機
    ，同時購買五台共十七萬三千元，其中二台出問題，伊向戊○○索取保證書時，
    戊○○稱這是中古機，要保證書自己到櫃找，如果有就拿去等語。經查：
（一）前述二部伴唱機固分別為己○○於八十七年九月十三日十七時許，在臺北縣三
      重市○○街一二○號所失竊（型號ＣＰＸ九００，機號00000000號）
      、及丁○○於八十七年九月三十日十二時許，在桃園縣龜山鄉○○村○○街一
      八九之一號所失竊（型號ＣＰＸ九００，機號00000000）之贓物，被
      告向戊○○購買後，再分別出售予案外人甲○○、乙○○乙節，固據被害人己○○、丁○○、及證人甲○○、乙○○證述在卷，惟渠四人之證詞僅足證明前
      二伴唱機係屬己○○及丁○○所失竊之贓物，及被告將伴唱機出售予甲○○、
      乙○○之事實，並不足證被告明知前述二伴唱機係屬贓物，合先敘明。
（二）本件伴唱機並非如汽、機車等物有車籍登記資料可供查考，而「伴唱機」之買
      賣亦非以須於買賣同時交付原始證件資料為交易常情，本件被告向戊○○所購
      者既係「中古」之伴唱機，其未向出賣人積極索取保證書，並非與常情不符，
      自不能單純以有無取得保證書即為被告不利益之認定。公訴人雖謂被告係以經
      營買賣舊貨為業，當知悉買賣須要求出賣者提供相關資料以確保貨品來源云云
      ，惟查被告自偵查至本院訊問時均一致供稱前開二伴唱機其係向「黃姓男子」
      （其於本院訊問時已提供該黃姓男子之真實姓名為戊○○）位於桃園市○○街
      之卡拉０Ｋ店所購買，徵諸其所述交易之情節、交易之處所、交易之金額，均
      無違常之處，而按刑法第三百四十九條贓物罪之成立，須以行為人明知為贓物
      始克成立，而此項「明知為贓物」之事實，應經「嚴格之證明」，公訴人徒以
      被告未索取相關資料以確保貨品來源而認其有贓物之認識，其為訴訟上之證明
      ，尚不足達到通常一般之人均不致有所懷疑而得確信被告「明知前開伴唱機為
      贓物」之程度，自無從據此遽對被告為有罪之認定。
（三）經本院傳喚向被告購買前述中古伴唱機之證人乙○○，訊問其向被告購買伴唱
      機時，被告有無告知如何維修？其證稱：「他（指被告）說送去公司（指原廠
      金噪公司），我有問丙○○會不會很容易壞，他說金噪公司這麼大，打電話去
      就好，我又問如果要灌歌怎麼辦，他也說打去公司問」等語（見本院九十年八
      月一日訊問筆錄），徵之上情，苟被告明知其向戊○○所購者係屬贓物，焉可
      能告知證人乙○○如要維修、灌歌可找原廠金噪公司，而自陷遭查獲之危險？
      是綜上，益證被告並非明知前述伴唱機係屬贓物之情。
（四）此外，復查無其他積極證據足證被告確有公訴意旨所指「明知贓物」而故買之
      犯行，揆諸前開條文，自應諭知無罪之判決。
據上論斷，應依刑事訴訟法第四百五十二條、第三百零一條第一項，判決如主文。
本案經檢察官何嘉仁到庭執行職務
中        華        民        國      九十一    年      五    月    八  日
                                      臺灣桃園地方法院刑事第六庭
                                              法  官  林  曉  芳
右正本證明與原本無異。
如不服本判決，應於判決送達後十日內向本院提出上訴狀( 應附繕本 )，上訴於
臺灣高等法院。
                                              書記官  巫  孟  蓉
中        華        民        國      九十一    年      五    月   十   日
